【裁判字號】    88,上易,2186
【裁判日期】    890125
【裁判案由】    詐欺
【裁判全文】
臺灣高等法院臺南分院刑事判決          八十八年度上易字第二一八六號    Ｃ
      上  訴  人
      即  被  告  乙  ○  ○
右上訴人因詐欺案件，不服臺灣臺南地方法院八十八年度易字第二五五二號中華民國
八十八年十一月四日第一審判決（起訴案號：臺灣臺南地方法院檢察署八十八年度偵
緝字第二五０號），提起上訴，本院判決如左：
      主      文
原判決撤銷。
乙○○連續意圖為自己不法之所有，以詐術使人將本人之物交付，處有期徒刑陸月。
      事      實
一、乙○○意圖為自己不法之所有，基於概括犯意，於民國八十四年十二月十日，召
    集每月每會新台幣（下同）一萬元之互助會，會員及會首共計三十三會。每月依
    事先排定之順序或由需用者標取會款，死會交一萬元，活會交八千四百元。會員
    丙○○○以黃太太名義參加三會，林陳錦治以林牙科名義參加三會，林滿足以女
    黃明津名義參加三會，甲○○以夫黃阿木名義參加三會。詎乙○○竟利用丙○○○、林陳錦治、林滿足希望延後收取會款之機會、分別於八十六年三月十日、八
    十六年四月十日、八十七年四月十日，依序以會員黃明津、黃太太、林牙科之名
    義收取會款之詐術，向會員收取會款二十九萬一千二百元（活會十八人每會八千
    四百元，共十五萬一千二百元）、二十九萬四千四百元（活會十七人每會八千四
    百元，共十四萬二千八百元）、三十一萬三千六百元（活會五人每會八千四百元
    ，共四萬二千元），共收取會款九十萬零八百元，而詐欺活會會款三十四萬六千
    元。至八十七年五月十日輪由丙○○○收取會款時，乙○○已停會並避不見面，
    而此時應僅剩四會，卻仍有丙○○○二會、林陳錦治二會、林滿足二會、甲○○
    一會，共計七會未標，至此，丙○○○等人始知受騙。
二、案經丙○○○、林陳錦治訴請臺灣臺南地方法院檢察署檢察官偵查起訴。
      理      由
一、右揭事實，業據上訴人即被告乙○○於偵查、原審及本院審理中坦承不諱，核與
    告訴人丙○○○、林陳錦治指訴；與證人林滿足、甲○○證述之情節相符，並有
    互助會單影本在卷可稽，核被告自白與事實相符，事證已臻明確，犯行洵堪認定
    。
二、按民間互助會，除有特別約定外，僅係會首與會員訂立之契約，會員與會員間並
    無法律關係存在，而已得標會員，依據其與會首間之契約，無論何人得標，均有
    按期繳交會款之義務，故會首冒名盜標，其詐欺所得之款，應僅限於未得標會員
    繳納之會款。查被告乙○○乘互助會會員希望延期收取會款之機會，仍依排定順
    序會員名義向會員收取該次會款，核其所為，係犯刑法第三百三十九條第一項詐
    欺罪。被告三次冒標會款，時間緊接，所犯罪名相同，顯係出於概括之犯意為之
    ，為連續犯，依法論以一罪並加重其刑。原審以被告罪證明確，因予論罪科刑，
    固非無見，惟有罪之判決書，應記載犯罪之事實，諸凡有關犯罪時間、地點、方
    法、態樣，以及其他與適用法律有關之事項，均應為詳實之記載，足為適用法律
    之依據，最高法院六十三年臺上字第二一五三號判例可資參照。本件被告利用丙○○○、林陳錦治、林滿足希望延後收取會款之機會、分別於八十六年三月十日
    、八十六年四月十日、八十七年四月十日，依序以會員黃明津、黃太太、林牙科
    之名義收取會款之詐術，向會員收取會款二十九萬一千二百元（活會十八人每會
    八千四百元，共十五萬一千二百元）、二十九萬四千四百元（活會十七人每會八
    千四百元，共十四萬二千八百元）、三十一萬三千六百元（活會五人每會八千四
    百元，共四萬二千元），共收取會款九十萬零八百元，而詐欺活會會款三十四萬
    六千元等事實均未查明記載於事實中，自有未洽。被告上訴意旨，僅指摘原判決
    量刑過重，雖未具體指摘及此，惟原判決既有可議，自應撤銷改判，以期適法。
    爰審酌被告犯罪之動機、目的、素行、所生危害、尚未與告訴人達成民事和解賠
    償其等損害及犯罪後態度等一切情狀，量處如主文所示之刑，以資儆懲。
據上論結，應依刑事訴訟法第三百六十九條第一項前段、第三百六十四條、第二百九
十九條第一項前段，刑法第五十六條、第三百三十九條第一項，罰金罰鍰提高標準條
例第一條前段，判決如主文。
本案經檢察官曾顯智到庭執行職務。
中    華    民    國      八十九      年      一      月      二十五    日
                                  臺灣高等法院臺南分院刑事第二庭
                                      審判長法官  游    明    仁
                                            法官  呂    佳    徵
                                            法官  李    文    福
右正本證明與原本無異。
不得上訴。
                                      法院書記官  徐    瑞    清
中    華    民    國      八十九      年      一      月      二十六    日
附錄：本判決論罪法條
刑法第三百三十九條第一項：
意圖為自己或第三人不法之所有，以詐術使人將本人或第三人之物交付者，處五年以
下有期徒刑、拘役或科或併科一千元以下罰金。


司法院資訊處製作；財團法人民間司法改革基金會備份。
